【裁判字號】    98,交訴,37
【裁判日期】    980623
【裁判案由】    業務過失致死
【裁判全文】
臺灣彰化地方法院刑事判決              98年度交訴字第37號
公  訴  人  臺灣彰化地方法院檢察署檢察官
被      告  丁○○
                    號
上列被告因業務過失致死案件，經檢察官提起公訴（98年度偵字
第2960號），被告於準備程序中對被訴事實為有罪之陳述，經合
議庭裁定由受命法官依簡式審判程序獨任審理，本院判決如下：
    主    文
丁○○犯業務過失致人於死罪，處有期徒刑陸月，如易科罰金，
以新臺幣壹仟元折算壹日。
    事    實
一、丁○○係臺灣宅配通股份有限公司（下稱臺灣宅配通公司）
    之司機，以駕駛及送貨為業，是從事駕駛業務之人，其於民
    國98年1 月20日下午，駕駛「臺灣宅配通公司」所有之車牌
    號碼6T－187 號營業小貨車沿彰化縣鹿港鎮頭南里洋仔厝溝
    之無名橋由北往南方向行駛，於當時下午4 時15分許，行經
    該無名橋與洋仔厝南岸道路交岔路口時，本應注意其行向之
    無名橋為支線道，交通號誌為閃光紅燈，而洋仔厝南岸道路
    為幹線道，交通號誌為閃光黃燈，其應暫停讓幹線道車先行
    ，且依當時天候晴、日間自然光線、柏油路面乾燥、無缺陷
    、道路無障礙物及視距良好之狀況，又無不能注意之情事，
    竟疏未注意暫停讓幹線道車先行，而貿然通過該交岔路口，
    適有郭國卿騎乘車牌號碼J89 －119 號重型機車沿洋仔厝南
    岸道路由西往東行駛，行至該交岔路口，本應注意其行向之
    交通號誌為閃光黃燈時，應減速接近，注意安全，小心通過
    ，亦疏未注意及此，貿然通過該交岔路口，以致丁○○所駕
    駛營業小貨車之車頭正面左邊與郭國卿所騎乘機車之左側車
    擦撞，因營業小貨車車頭左前方之後視鏡勾住郭國卿之外套
    ，致郭國卿人車不穩，向前（即向東方向）摔倒及滑行，造
    成郭國卿因胸部挫傷及頸部挫傷，導致血氣胸經送醫不治死
    亡，而丁○○於肇事後，有偵查權限之人知悉犯罪人之前，
    主動向到場處理事故之員警陳明自己係肇事者及陳述肇事經
    過而自首，且主動接受裁判。
二、案經被害人郭國卿之配偶丙○○、子女甲○○及乙○○訴由
    臺灣彰化地方法院檢察署檢察官偵查後起訴。
    理    由
一、上揭事實，迭據被告丁○○於警詢、偵查及審理中均自白不
    諱，並據告訴人丙○○於警詢中指訴綦詳，且有道路交通事
    故調查報告表（一）（二）、交通事故現場談話紀錄表及道
    路交通事故現場圖等各1 份，以及道路交通事故相片8 張、
    臺灣彰化地方法院檢察署檢察官相驗屍體證明書、相驗照片
    及檢驗報告書。按車輛行至交岔路口，支線道車應暫停讓幹
    線道車先行，此有道路交通安全規則第102 條第1 項第2 款
    訂有明文。再按閃光黃燈表示「警告」，車輛應減速接近，
    注意安全，小心通過；而閃光紅燈表示「停車再開」，車輛
    應減速接近，先停止於交岔路口前，讓幹道車優先通行後認
    為安全時，方得續行，此有道路交通標誌標線號誌設置規則
    第211 第1 項第1 、2 款訂有明文，被告既為駕駛人，自應
    遵守上開規定，而事故當時天氣晴朗，日間自然光線、柏油
    路面、路面乾燥無障礙物、視距良好，有上開道路交通事故
    調查報告表（一）在卷可按，依當時之情形，被告顯非不能
    注意，竟疏未注意及此而肇事，致使被害人因而受有前開傷
    勢傷重不治，被告自應負過失責任，被告於本院中之自白應
    與事實相符，又本件事故經臺灣省彰化縣區車輛行車事故鑑
    定委員會鑑定結果，亦認為被告丁○○駕車行至閃光紅號誌
    之交岔路口未讓幹道車先行，為肇事主因，有上開委員會鑑
    定意見書及函在卷足憑，故被告就本件車禍之發生顯有過失
    ，其過失行為與被害人之死亡結果間，亦有相當因果關係。
    至於告訴人不服上開鑑定委員會鑑定意見書，認為該意見書
    「記載丁○○6T－187 右前車頭受損」係與事證有違，且未
    記載是憑何事證以認定被害人於行經閃光黃燈時未減速慢行
    ，而聲請覆議，然觀諸相驗卷宗第15頁照片、檢驗報告書（
    第39頁）及道路交通事故現場圖所示，被告所駕駛小貨車車
    頭左前後視鏡下面遺留死者遭撞擊時之所穿著外套碎片，又
    碰撞後郭國卿躺臥位置距離肇事小貨車向東約8.8 公尺處，
    而機車倒地位置則距離肇事小貨車約向東約22.3公尺處（8.
    8 公尺＋13.5公尺），而死者身著之外套背部血併有熱皺摺
    （即地面上滑行生熱），長褲背部有白色印痕併熱皺摺，顯
    背部與地面有摩擦（即地面上滑行生熱）等情，若誠如告訴
    人所述，當時死者所騎乘機車沿著洋仔厝南岸道路由西往東
    方向行駛，行經上開設有閃光黃燈之交岔路口時，被告駕車
    由北往南方向行駛而撞上及死者所騎乘之機車，依常理而言
    ，死者及機車遭撞及力量是由北往南方向，故死者及機車應
    往南方向滑行或摔出，然事實不然，碰撞後，死者身著外套
    遭該小貨車左後視鏡下方勾破一部後，死者及機車仍往東各
    滑行約8. 8公尺及22.3公尺處，足見兩車碰撞時，往東方向
    力量（死者騎車速度）遭往南力量（被告駕車撞及死者機車
    之撞及力）撞及破壞，除拉破死者身上外套，死者摔落地面
    並滑行一段距離，距離碰撞地點已8.8 公尺遠，而機車則離
    碰撞地點已22.3公尺遠，足見當時死者所騎車之速度並不慢
    ，故上開鑑定委員會認定死者騎乘機車行經設有閃光黃燈號
    誌路口，未減速慢行，為肇事次因，並非無據，至於該鑑定
    書「記載丁○○6T－187 右前車頭受損」顯係將「左前車頭
    」誤載為「右前車頭」，對於判斷本件被告是否有過失不生
    影響，故告訴人以上開理由聲請覆議，顯無必要，附此敘明
    。綜上所述，本件事證明確，被告犯行堪予認定。
二、查被告於案發時受僱於臺灣宅配通股份有限公司擔任司機，
    負責送貨工作之事實，業據被告於警供述明確，被告即屬從
    事駕駛業務之人。是核被告所為，係犯刑法第276 條第2 項
    之業務過失致人於死罪。被告於肇事後留在現場，於有偵查
    犯罪職權之機關或公務員僅知悉犯罪事實，尚不知犯罪人為
    何人前，即向前來現場處理之警員坦承肇事，有交通警察隊
    道路交通事故肇事自首情形紀錄表1 份在卷可考，嗣並接受
    裁判，符合自首之規定，依刑法第62條前段之規定得減輕其
    刑。爰審酌被告駕駛營業小貨車，本應謹慎注意遵守交通規
    則，以維其他參與道路交通者之安全，竟未注意及此，致被
    害人因而傷重死亡，使被害人之家屬遭受無法彌補之傷痛，
    惟考量被告於犯後已坦承犯行，又被告並非不願意賠償被害
    人家屬、拒絕商討和解事宜，係因賠償條件無法與被害人家
    屬達成共識而未達成和解、尚未賠償被害人家屬等一切情狀
    ，量處如主文所示之刑，並諭知易科罰金之折算標準，以資
    懲儆。
據上論斷，應依刑事訴訟法第273 條之1 第1 項、第299 條第1
項前段，刑法第276 條第2 項、第62條前段、第41條第1 項前段
，刑法施行法第1 條之1 ，判決如主文。
本案經檢察官鄭少到庭執行職務。
中    華    民    國    98    年    6     月    23    日
                  交通法庭            法  官  鮑慧忠
以上正本證明與原本無異。
如不服本判決應於收受判決後10日內向本院提出上訴書狀，並應
敘述具體理由；其未敘述上訴理由者，應於上訴期間屆滿後20日
內向本院補提理由書 (均須按他造當事人之人數附繕本)「 切勿
逕送上級法院」。
告訴人或被害人對於判決如有不服具備理由請求檢察官上訴者，
其上訴期間之計算係以檢察官收受判決正本之日期為準。
中    華    民    國    98    年    6     月    23    日
                                      書記官  陳秀娟
附錄本案論罪科刑法條全文：
中華民國刑法第276條
（過失致死罪）
因過失致人於死者，處 2 年以下有期徒刑、拘役或 2 千元以下
罰金。
從事業務之人，因業務上之過失犯前項之罪者，處 5 年以下有期
徒刑或拘役，得併科 3 千元以下罰金。


司法院資訊處製作；財團法人民間司法改革基金會備份。
